臺灣板橋地方法院民事判決　　　　　　　　　　　　九十三年度簡上字第一五四號
　　上　訴　人　金益營造工程有限公司
　　法定代理人　甲○○
　　被 上訴 人　西河企業社即劉淑庭
右當事人間請求給付運費事件，上訴人對於中華民國九十三年一月三十日本院板橋簡
易庭九十二年度板簡字第二三三一號第一審簡易判決提起上訴，經本院於九十三年十
月十九日言詞辯論終結，判決如左：
    主    文
原判決廢棄。
被上訴人在第一審簡易之訴及假執行之聲請均駁回。
第一、二審訴訟費用由被上訴人負擔。
    事實及理由
一、被上訴人主張：被上訴人係經營吊車吊運業務，上訴人前於民國（下同）九十一
    年十月十六日承攬訴外人美隆電器股份有限公司（下稱隆美電器公司）桃園廠增
    建工程，因此連續向被上訴人租用吊車施工多次，由被上訴人派遣吊車工人及吊
    車前往施作吊運鋼鐵等工程，分計如下：(一)九十一年十一月二十八日費用新臺幣
    （下同）八千七百五十元、同年十二月二十三、二十四、二十五日費用一萬八千
    元、同年十二月二十七日費用四千二百五十元、同年十二月三十日費用一萬五千
    元，總計含稅為四萬八千三百元。(二)九十二年一月二日費用五千元，含稅為五千
    二百五十元。(三)九十二年一月十一日費用八千七百五十元、同年一月十六日費用
    一萬零二百五十元、同年一月十七、十八日費用各為一萬三千五百元、同年一月
    二十二日費用一萬八千元，總計含稅為六萬七千二百元。(四)九十二年一月二十五
    日費用一萬五千元，含稅為一萬五千七百五十元。以上吊運費用合計共為十三萬
    六千五百元。被上訴人既有前往施工吊運，並已完成工作，依民法第五百零五條
    規定，自應由上訴人給付上述費用予被上訴人，詎料，上訴人竟未給付，屢經催
    討，亦置之不理等情，為此提起本件訴訟，求為命上訴人給付十三萬六千五百元
    及自起訴狀繕本送達翌日起算之法定遲延利息，原審為被上訴人勝訴之判決，並
    依職權為假執行之宣告，於法並無不合，請求駁回上訴。
二、上訴人則以：上訴人已將承包之前項工程中之鋼構部分外包予訴外人烽華企業股
    份有限公司（下稱烽華公司），其餘部分則轉包予訴外人趙建中，上訴人從未向
    被上訴人叫過吊車到工地施工。依被上訴人在原審提出之照片觀之，被上訴人是
    就鋼構部分吊運，而鋼構部分既已外包予烽華公司，應係烽華公司向被上訴人叫
    吊車施作，被上訴人應向烽華公司請款。此外，被上訴人所稱之工地主任及副主
    任，均非上訴人之員工，且被上訴人出具之發票亦係趙建中請款時提出交付予上
    訴人，上訴人已將工程款與趙建中等人結清等語，資為抗辯。並上訴聲明求為判
    決：(一)原判決廢棄。(二)駁回被上訴人在第一審之訴。
三、查被上訴人主張其於九十一、九十二年間多次派遣吊車工人及吊車前往上訴人承
    攬之訴外人美隆電器公司桃園廠增建工程工地施作吊運之工作，計有吊運費用十
    三萬六千五百元迄未獲給付等情，業據被上訴人提出上訴人與訴外人隆美電器公
    司簽訂之工程合約書影本一份、工作驗單影本十一紙、統一發票三紙及吊車工作
    照片十一幀在卷可稽，上訴人對之亦不爭執，自堪信為真實。惟上訴人否認非其
    向被上訴人叫用吊車，並以前開情詞置辯，是以本件兩造爭執之重點，實為系爭
    承攬之契約關係是否存於兩造之間。
四、經查，被上訴人主張本件承攬契約關係存在兩造之間，無非係以向其叫用吊車之
    上開工地主任賴錦湖及副主任廖順興告知渠等係上訴人公司的人，發票要開給上
    訴人公司為據，然而：
    (1)上訴人主張已將系爭工程分別轉包予烽華公司及趙建中，業據提出轉包工程契
      約書在卷足憑，被上訴人雖表示並不知悉上訴人有將工程轉包予他人之情，惟
      並未就前開文書之真正為任何爭執，堪認上訴人此部分之主張為真。又依前開
      轉包工程契約書第十二點約定：「乙方（即烽華公司）應選派富有工程經驗之
      監工人員常駐工地管理施工事宜，並接受其指導」，可知派駐工地管理施工事
      宜之主任與副主任，依約應係由烽華公司所選派、僱用，故上訴人抗辯現場工
      地主任賴錦湖、副主任廖順興非其公司之員工乙情，堪可採信。
    (2)被上訴人自陳向其叫用吊車者乃係現場工地主任賴錦湖及副主任廖順興，惟該
      二人既係由烽華公司所選派、僱用，並非上訴人之受僱人，則系爭租用吊車契
      約之當事人主體應為被上訴人與烽華公司，至為明確。至賴錦湖及廖順興二人
      縱令確曾向被上訴人表示渠等為上訴人公司人員，並以上訴人公司名義向被上
      訴人叫用吊車，惟其二人並非上訴人所僱用，已如前述，其二人所為自屬無權
      代理之行為，上訴人復否認前開無權代理之法律行為，則該法律行為對於上訴
      人即不生效力，自難以此認定系爭承攬契約關係存在於兩造之間。
    (3)再依據被上訴人於原審所提出之工作驗收單十一紙觀之，其中有六張之客戶驗
      收簽章欄之簽名為「賴錦湖」，另外五張則為「廖順興」所簽名，其上並無上
      訴人及法定代理人之印章，亦無上訴人之簽名，益徵系爭承攬契約關係應成立
      於烽華公司與被上訴人間，要與上訴人無關，被上訴人自不得向非契約當事人
      之上訴人請求給付報酬。
    (4)被上訴人雖另抗辯統一發票是工地主任及副主任要伊開給上訴人，且發票上之
      買受人亦記載為上訴人，而主張上訴人應支付吊運費用云云，惟轉包工程之次
      承攬人要求再承攬人逕以原始承攬人為買受人開立統一發票，資為再承攬人向
      次承攬人領取轉包工程款之憑證，即俗稱跳開發票，乃商場交易上常有現象，
      但不能因此即謂統一發票買受人欄上所記載之買受人即與開立該統一發票者有
      直接之契約關係，或謂該買受人有表見之事實，應負授權人之責。本件承攬之
      契約關係既非成立於兩造之間，故被上訴人單純以前開統一發票上之買受人記
      載為上訴人，即認上訴人應負給付租金之責，實屬無據。
五、綜上所述，被上訴人既未能證明系爭承攬契約法律關係存在於兩造之間，是其依
    民法第五百零五條規定，請求上訴人給付吊車費用十三萬六千五百元及自起訴狀
    繕本送達之翌日起至清償日止，按年息百分之五計算之利息，為無理由，不應准
    許，其假執行之聲請亦失所附麗，應併予駁回。原審為被上訴人勝訴之判決，並
    為假執行之宣告，自有未洽。上訴意旨指摘原判決不當，求予廢棄改判，為有理
    由，自應由本院予以廢棄改判如主文第二項所示。
六、本件事證已臻明確，兩造其餘主張陳述及所提之證據，經審酌後，認與判決之結
    果已不生影響，爰不一一論駁，附此敘明。
七、據上論結，本件上訴為有理由，依民事訴訟法第四百三十六條之一第三項、第四
    百五十條、第七十八條，判決如主文。
中　　　華　　　民　　　國　　九十三　　年　　 十一　　 月　  　二　  　日
                                  臺灣板橋地方法院民事第二庭
                                      審判長法  官  林玫君
                                            法  官  鍾啟煌
                                            法  官  程怡怡
右正本證明與原本無異
本判決不得上訴
中　　　華　　　民　　　國　　九十三　　年　 　十一　 　月　　　二　　　日
                                            書記官  楊舒惟
